【裁判字號】    90,易,160
【裁判日期】    900605
【裁判案由】    竊盜
【裁判全文】
臺灣臺東地方法院刑事判決                            九十年度易字第一六號
    公  訴  人  臺灣臺東地方法院檢察署檢察官
    被      告  乙○○
右列被告因竊盜案件，經檢察官提起公訴（九十年度偵字第六○六號），本院判決如
左：
    主  文
乙○○無罪。
    事  實
一、公訴意旨略以：被告乙○○意圖為自己不法所有，於民國（下同）八十九年十一
    月二十五日（起訴書誤植為二十六日）十九時至二十時許，無故侵入甲○○住處
    即臺東縣臺東市○○街七十號（侵入住宅部分未據告訴），竊取甲○○放置在房
    間梳妝臺上皮包內之現金新臺幣（下同）一萬一千元，因認被告涉犯刑法第三百
    二十一條第一項第一款加重竊盜罪嫌等語。
二，按犯罪事實應依證據認定之，無證據不得推定其犯罪事實；又不能證明被告犯罪
    者，應諭知無罪之判決，刑事訴訟法第一百五十四條、第三百零一條第一項分別
    定有明文。次按被告之自白不得作為有罪判決之唯一證據；仍應調查其他必要之
    證據，以察其是否與事實相符，刑事訴訟法第一百五十六條第二項亦規定甚詳。
    自白係被告之認罪行為，其證據證明力最強，立法猶規定不得作為有罪判決之唯
    一證據；舉重以明輕，與被告利害相反之告訴人之指訴，既係以使被告受刑事追
    訴為目的，尤不得作為有罪判決之唯一證據。又事實之認定，應憑證據，如未能
    發現相當證據，或證據不足以證明，自不能以推測或擬制之方法，為裁判基礎；
    且認定事實所憑之證據，其為訴訟上之證明，須達於通常一般人均不致有所懷疑
    ，而得確信其為真實之程度者，始得據為有罪之認定；倘其證明尚未達到此一程
    度，而有合理之懷疑存在時，尚難為有罪之認定基礎；苟積極證據不足為不利於
    被告事實之認定時，即應為有利於被告之認定，更不必有何有利之證據（最高法
    院三十年上字第八一六號、四十年台上八六號、七十六年台上字第四九八六號判
    決參照）。且證據資料在證據法則上尚有對被告有利之存疑時，如無法依客觀方
    法排除此項合理之可疑時，依「罪疑利益歸被告原則」，不得以此項證據資料作
    為有罪判決之依據。
三、本件公訴意旨認被告乙○○涉有加重竊盜犯嫌，無非係以告訴人甲○○於警訊中
    之指訴及證人黃秀婷之證述資為憑據。訊據被告則堅詞否認上開犯行，辯稱：伊
    無竊取告訴人之現金，而係將上開現金藏放於上開梳妝臺右側第二層抽屜中已開
    封之整包衛生棉內之最底層等語。經查：
  (一)被告至告訴人於同年十二月五日報警二、三日後，始告知告訴人所藏地點而取出
    上開現金等情，經本院隔離訊問，命被告繪製現場圖並敘明當時情形後，被告供
    述：當時發現告訴人之皮包置於梳妝臺上，伊將皮包內物品倒出，發現被折疊之
    上開現金，因告訴人之前負氣不與伊聯絡，故為使經濟狀況不佳之告訴人，發現
    失金後主動與伊聯繫，遂將上開現金藏諸夾雜一些資料及雜物之上開梳妝臺右側
    第二層抽屜內已開封整包衛生棉之最底部，嗣告訴人曾於同月二十六起打電話至
    花蓮索金，幾番爭吵後，告訴人揚言將提告訴等語，核與證人甲○○即告訴人入
    庭後，除結證與上開大致相符之情節外，並供稱：雖上開第二層抽屜放有衛生棉
    外，然浴室亦同有置放，且自案發至報警期間，因生理期未至，故未曾因需使用
    衛生棉而開啟上開抽屜，另案發後雖曾聯繫被告，但因爭吵中致未能赴花蓮取款
    後，迨同年十二月五日報案後二、三日於遇被告時，於經告知上開現金係藏於上
    開抽屜後，嗣返家於所指地點發現前開現金等語（見本院九十年五月十五日訊問
    筆錄），有現場圖一紙在卷可稽，足見被告上開所辯應堪可採，是被告主觀上應
    無為自己不法所有之竊盜犯意甚明。又案發被告離去告訴人上開住處後，並無證
    據顯示被告再返該處後，為圖免責始藏金於抽屜內，是被告藏金之地，既在告訴
    人實力支配之下，則被告並未破壞告訴人對該款之持有關係，是被告亦無竊盜之
    客觀犯行。另參諸被告供稱：伊前曾與告訴人同居於上開住處，迨案發前某日因
    細故與告訴人爭吵，致被告搬離該址後，因告訴人避不見面且聯繫未著後，始藏
    金於抽屜，此乃為取得告訴人之主動聯繫等語（見警訊卷對六頁、偵查卷第二四
    頁、本院九十年五月十五日訊問筆錄），衡觀事後告訴人果真因失金而尋覓被告
    ，且係透過聯絡被告之兄始得與被告取得聯繫，及被告更係以告訴人須親至花蓮
    始能取回失款等情，益徵被告供稱上開藏金之目的，足堪採信。
  (二)至告訴人於警訊因誤會係被告所竊取，而對被告提出竊盜之指述，嗣經被告告知
    而尋回該款後，於偵查中翻異前詞據實指述一節，應屬合理，此觀告訴人於偵查
    中指稱：「（八十九年十二月五日有無到東興派出所製作筆錄？並和警員說要對
    乙○○提出竊盜及毀損之告訴？）有，但是第二天我就去和警員講不要告了，警
    員說要和檢察官說」、「（警訊中所言稱乙○○竊盜屬實或現在所言屬實？）二
    次所言均實在」等語（見偵查卷第三四頁），是告訴人於警、偵訊中分別所指情
    節均堪採信。又證人黃秀婷固曾於警、偵訊中證述：曾見被告於案發時進入告訴
    人房間，然並未親睹被告竊取告訴人金錢之犯行，乃係因告訴人發現失金並詢問
    黃秀婷後，黃秀婷始知有失竊之上情，是尚難僅以黃秀婷曾見被告入屋，遽認被
    告有竊盜之罪行。
四、綜上所述，被告所辯上開各節，尚堪採信，而公訴人所舉之證據，尚不足使本院
    確信被告有如起訴書所載之犯行。此外，復查無其他積極證據足以證明被告確有
    被訴竊盜之犯行，揆諸上述規定，及「罪疑利歸被告」之原則，不能證明被告犯
    罪，自應為其無罪之諭知。
據上論斷，應依刑事訴訟法第三百零一條第一項判決如主文。
本案經檢察官江文君到庭執行職務
中      華      民      國      九十      年      六     月      五     日
                                  臺灣臺東地方法院刑事庭
                        法  官 陳兆翔
右正本證明與原本無異。
如不服本判決，應於判決送達後十日內向本院提出上訴狀。（須附繕本）
「切勿逕送上級法院」
                                      書記官 蘇美琴
中      華      民      國      九十      年      六     月      六     日


司法院資訊處製作；財團法人民間司法改革基金會備份。
